【裁判字號】    99,訴,1084
【裁判日期】    990525
【裁判案由】    違反藥事法
【裁判全文】
臺灣臺中地方法院刑事判決              99年度訴字第1084號
公  訴  人  臺灣臺中地方法院檢察署檢察官
被      告  乙○○
上列被告因違反藥事法等案件，經檢察官提起公訴（98年度偵字
第 14672號），被告於本院準備程序中為有罪之陳述，經本院合
議庭評議後裁定由受命法官獨任改行簡式審判程序審理，本院判
決如下：
    主    文
乙○○明知為禁藥而寄藏，處有期徒刑玖月，扣案之海洛因貳拾
包（驗餘淨重合計拾玖點玖公克及內含海洛因難以析離之包裝袋
貳拾只）均沒收銷燬之，扣案之甲基安非他命壹包（驗餘淨重壹
點玖陸公克及內含甲基安非他命難以析離之包裝袋壹只），均沒
收。
    事    實
一、乙○○明知海洛因、甲基安非他命分別係毒品危害防制條例
    第2條第2項第1、2款所規定之第一級、第二級毒品，且甲基
    安非他命係經中央衛生主管機關明令公告禁止製造、調劑、
    輸入、輸出、販賣或陳列之毒害藥品，係屬藥事法所稱之禁
    藥，均不得擅自非法持有、寄藏，其於民國98年6月8日18時
    24分許至35分許，以持用之0000000000行動電話與林長新持
    用之0000000000號行動電話聯繫後，兩人相約在臺中縣清水
    鎮○○路與三田路交岔路口附近見面，詎乙○○於同日19時
    許，駕駛車牌號碼2677 -HN號自用小客車前往上開地點與林
    長新見面後，竟基於持有第一級毒品海洛因及寄藏第二級毒
    品甲基安非他命之犯意，受林長新委託，收受林長新交付之
    第一級毒品海洛因20包（粉塊狀18包，合計淨重 18.19公克
    ，純質淨重6.57公克；粉末狀2包，合計淨重 1.71公克，純
    質淨重0.3 3公克）及第二級毒品甲基安非他命1包（驗餘淨
    重1.96公克），暫時代為保管，而持有上開第一、二級毒品
    並寄藏上開禁藥甲基安非他命（林長新所涉持有第一級、第
    二級毒品罪嫌，另案由臺灣臺中地方法院檢察署以99年度偵
    字第9580號偵辦中）。嗣於同日19時20分許，為警在上開路
    口發覺張壹銘駕駛之上開自用小客車停放該處，形跡可疑，
    乃趨前盤查，張壹銘見狀旋將內裝有上開海洛因、甲基安非
    他命之皮包 1只丟棄地上，當場為警扣得上開海洛因20包、
    甲基安非他命1包，並循線查悉上情。
二、案經臺中縣警察局清水分局報告臺灣臺中地方法院檢察署檢
    察官偵查起訴。
    理    由
一、上開事實，業據被告乙○○於本院準備程序及審理時坦承不
    諱（見本院99年 5月11日準備程序筆錄、審判筆錄），並有
    臺中縣警察局清水分局三田派出所員警職務報告、被告持用
    之0000000000行動電話98年6月8日通聯紀錄各 1份、現場照
    片 4張附卷可參，此外，並有扣案之第一級毒品海洛因20包
    （驗餘合計淨重19.9公克）、第二級毒品甲基安非他命 1包
    （驗餘淨重合計1.96公克）可資佐證。而上揭扣案之毒品經
    送檢驗之結果，分別含第一級毒品海洛因及第二級毒品甲基
    安非他命之成分，其中18包海洛因合計淨重 18.19公克，純
    度36.41％，純質淨重6.57公克，其餘 2包海洛因合計淨重1.
    71公克，純度19.41％，純質淨重 0.33公克，另甲基安非他
    命部分，驗前淨重1.962公克，驗餘淨重 1.96公克等情，分
    別有法務部調查局濫用藥物實驗室98年 7月22日調科壹字第
    09823020120 號鑑定書及行政院衛生署草屯療養院草療鑑字
    第0980600150號鑑定書各 1份在卷可稽，足徵被告上開自白
    與事實相符，堪以採信，從而，本案事證已臻明確，犯行堪
    予認定，應依法論科。
二、論罪科刑之理由：
  (一)按甲基安非他命固為毒品危害防制條例第 2條第2項第2款所
    規定之第二級毒品，惟甲基安非他命係為安非他命之衍生物
    ，前亦經中央衛生主管機關行政院衛生署於68年7月7日以衛
    署藥字第221433號函、69年12月 8日以衛署藥字第301124號
    函公告列為不准登記藥品及禁止使用，復於75年 7月11日以
    衛署藥字第597627號函重申公告禁止使用之意旨，再於79年
    10月 9日以衛署藥字第904142號函禁止於醫療上使用，此有
    該署75年7月11日衛署藥字第597627號函、79年10月9日衛署
    藥字第904142號函釋可稽，是甲基安非他命自亦屬藥事法第
    22條第1項第1款所規定之禁藥。本件被告乙○○受案外人林
    長新之託，保管持有上開海洛因、甲基安非他命，核其所為
    ，係犯毒品危害防制條例第11條第1項之持有第一級毒品罪
    及藥事法第83條第1項之明知為禁藥而寄藏罪。被告因寄藏
    而持有禁藥甲基安非他命，其持有之低度行為為高度之寄藏
    行為所吸收，不另論罪。又被告於本件案發時所採尿液經送
    驗固呈可待因、嗎啡陽性反應，有詮昕科技股份有限公司濫
    用藥物尿液檢驗報告1份（偵卷第28頁）在卷可稽，惟被告
    於偵查中供承係於同日早上，在家中施用毒品海洛因，後來
    即未施用，直至遭查獲等語（偵卷第37頁）。而本件被告持
    有扣案之海洛因之目的係為林長新保管，與因施用而持有之
    目的不同，是本件被告持有扣案之海洛因係另行起意，與其
    前施用毒品海洛因之行為無涉，併予說明。
  (二)被告以一持有、寄藏海洛因、甲基安非他命之行為，觸犯上
    開持有第一級毒品及明知為禁藥而寄藏 2罪，屬想像競合犯
    ，應從一重論以藥事法第83條第 1項之明知為禁藥而寄藏罪
    論處。
  (三)爰審酌被告前有贓物、搶奪、搶劫、肅清煙毒條例等前科，
    素行非佳，有臺灣高等法院被告前案紀錄表 1份在卷可按，
    其於假釋中再犯本案，顯不知悔悟，而海洛因、甲基安非他
    命為毒品危害防制條例、藥事法所列管，其流通及持有嚴重
    危害國人身心健康，為國法所厲禁，被告漠視法令禁制，於
    假釋中再犯本案，顯不知悔悟，且遭查獲持有、寄藏之毒品
    數量不少，應予非難；惟衡酌其係暫時受林長新委託保管，
    寄藏之時間不長，犯後坦承犯行，並供出其持有、寄藏毒品
    之來源，態度良好，復兼衡被告之素行、智識程度，犯罪之
    動機、目的、手段等一切情狀，量處如主文所示之刑，以示
    懲儆。
  (四)扣案之第一級毒品海洛因20包（驗餘合計淨重19.9公克及內
    含海洛因難以析離之包裝袋20只）為第一級毒品，應依毒品
    危害防制條例第18條第1項前段規定，宣告沒收銷燬之。至
    扣案之甲基安非他命1包（驗餘淨重1.96公克及內含甲基安
    非他命難以析離之包裝袋1只），雖係毒品危害防制條例之
    第一級毒品，亦屬違禁物，惟被告此部分行為係犯藥事法之
    罪，自應依刑法第38條第1項第1款規定為沒收之諭知。另扣
    案之門號0000000000行動電話雖係被告所有，惟與本案被告
    所犯上開持有毒品、寄藏禁藥犯行無涉，又扣案之門號0000
    000000、0000000000號行動電話，被告供述均係案外人林長
    新所有，爰均不予宣告沒收，附此敘明。
據上論斷，應依刑事訴訟法第273條之1第1項、第299條第1項前
段，毒品危害防制條例第11條第1項、第18條第1項前段，藥事法
第83條第1項，刑法第11條、第55條、第38條第1項第1款，判決
如主文。
本案經檢察官甲○○到庭執行職務。
中    華    民    國    99    年     5    月    25    日
                  刑事第七庭    法  官  林美玲
以上正本證明與原本無異。
如不服本判決應於收受判決後10日內向本院提出上訴書狀，並應
敘述具體理由；其未敘述上訴理由者，應於上訴期間屆滿後20日
內向本院補提理由書（均須按他造當事人之人數附繕本）「切勿
逕送上級法院」。
                                書記官  黃珮華
中    華    民    國    99    年    5     月    25    日
附錄本案論罪科刑法條全文：
藥事法第八十三條：
明知為偽藥或禁藥，而販賣、供應、調劑、運送、寄藏、牙保、
轉讓或意圖販賣而陳列者，處七年以下有期徒刑，得併科新臺幣
五百萬元以下罰金。
犯前項之罪，因而致人於死者，處七年以上有期徒刑，致重傷者
，處三年以上十二年以下有期徒刑。
因過失犯第一項之罪者，處二年以下有期徒刑、拘役或科新臺幣
三十萬元以下罰金。
第一項之未遂犯罰之。
毒品危害防制條例第十一條：
持有第一級毒品者，處三年以下有期徒刑、拘役或新臺幣五萬元
以下罰金。
持有第二級毒品者，處二年以下有期徒刑、拘役或新臺幣三萬元
以下罰金。
持有第一級毒品純質淨重十公克以上者，處一年以上七年以下有
期徒刑，得併科新臺幣一百萬元以下罰金。
持有第二級毒品純質淨重二十公克以上者，處六月以上五年以下
有期徒刑，得併科新臺幣七十萬元以下罰金。
持有第三級毒品純質淨重二十公克以上者，處三年以下有期徒刑
，得併科新臺幣三十萬元以下罰金。
持有第四級毒品純質淨重二十公克以上者，處一年以下有期徒刑
，得併科新臺幣十萬元以下罰金。
持有專供製造或施用第一級、第二級毒品之器具者，處一年以下
有期徒刑、拘役或新臺幣一萬元以下罰金。

司法院資訊處製作；財團法人民間司法改革基金會備份。
